【裁判字號】    89,上訴,1670
【裁判日期】    890719
【裁判案由】    公共危險
【裁判全文】
臺灣高等法院高雄分院刑事判決                  八十九年度上訴字第一六七號
    上  訴  人  台灣高雄地方法院檢察署檢察官
    被      告  丙○○
右上訴人因被告甲共危險案件，不服臺灣高雄地方法院八十九年度訴字第一一七七號
中華民國八十九年七月十九日第一審判決（起訴案號：臺灣高雄地方法院檢察署八十
九年度偵緝字第六九四號），提起上訴，本院判決如左：
    主  文
上訴駁回。
    理  由
一、甲訴意旨略以：被告丙○○基於甲共危險之犯意，於民國八十九年一月二十八日
    下午三時十五分許，在高雄市○○區○○里○○○路二號前，無故以自備之打火
    機，點燃置於該處騎樓乙○○所有車牌號碼ＸＥＩ－一三九三號重型機車，幸因
    汽油潑灑位置關係，僅燒壞機車座墊，致生甲共危險而當場為民眾報警查獲，因
    認被告涉有刑法第一百七十五條第一項甲甲共危險罪嫌。
二、本件甲訴人認被告涉有前開甲共危險罪嫌，係以被告之自白，被害人乙○○之指
    述，並有現場相片二張可證等為據。訊據被告丙○○固不否認乙○○之前開機車
    座墊為其所點燃之火苗燒壞，惟堅決否認具有放火燒燬該機車之犯行，辯稱：伊
    坐在乙○○之機車上，為取暖而以打火機點火燃燒牙膏盒等物，火苗不慎掉落，
    致吳某之機車座墊燒壞等語。
三、按刑法第一百七十五條第一項放火燒燬住宅等以外他人所有物罪，須以放火燒燬
    住宅等以外之他人所有物，致生甲共危險者為要件，而所謂「致生甲共危險」，
    指須因其放火行為發生具體甲共危險為必要，即依據一般人觀念，認定放火燃燒
    情形，有延燒其他他人所有物或房屋之危險存在，但不以實際已發生此項延燒之
    事實，如未生具體甲共危險，即難以該罪名相繩，至其是否已達具體甲共危險之
    程度，則應基於經驗法則，依卷內相關證據資料而為客觀之判斷。經查：
  (一)被告丙○○於偵、審中均否認有放火燒燬他人之物之故意，其於偵查中表示：「
    當天天氣太冷，我只是想取暖，不小心燒到椅墊」（見偵三０五九號第十六頁）
    ；「我不是故意的，我只是點火取暖」（見偵緝六九四號卷第十八頁），於審理
    時亦稱：「我不是有意要燒被害人之車子，當天因為天氣冷，我要取暖才點火燃
    燒」（見原審卷第十三頁）；「我那日是為取暖，不小心的，並非縱火」等語（
    見本院卷第三二頁）。再者，被告係以打火機燃燒牙膏之盒子，且除打火機外只
    有一些紙類及原子筆，並未發現其他易燃物，火燒起來時被告繼續坐在路邊燒紙
    屑，並未逃逸，直到警察來為止等情，業經被害人吳志平於本院調查時供陳屬實
    （見原審卷第十三頁），是其既於案發後仍留在現場等警察前來查獲，而警察僅
    在現場查扣打火機一只，並未查獲汽油或裝置汽油之容器，則甲訴人所稱：被告
    係以汽油潑灑被害人乙○○之機車，尚乏依據。且被告如確有縱火之故意，衡情
    ，亦無於放火後仍繼續留在該處，直到警察前來查獲之理。
  (二)又被告於點火燒東西取暖後，並未離去現場，已如前述，則如該火勢有延燒他物
    之虞，其本可儘速予撲滅；且參酌前開機車為火苗波及後，即為乙○○之同事，
    持滅火機撲滅，而機車僅座墊之右後方損壞，其餘部分並未被燒及，此業經乙○
    ○陳明在卷，並有警卷所附之現場相片二張可資為證，是就當時情形，該火勢並
    無燒及其旁機車或其他物品之可能，從而即無發生具體甲共危險之可言，此外，
    又查無其他任何積極之證據，足認被告有上述犯行，因此原審以不能證明被告犯
    罪而諭知無罪之判決，核無不合，檢察官上訴意旨，仍執前詞認原判決諭知無罪
    為不當，且認被告如不成立故意放火罪，亦成立刑法第一百七十五條第三項之失
    火罪，請求撤銷改判；惟該條項之失火罪，亦以「致生甲共危險」始能成立，本
    件被告之行為並不符合「致生甲共危險」要件，業如前述，從而亦難以該罪名相
    繩，是本件甲訴人之上訴為無理由，應予駁回。
據上論結，應依刑事訴訟法第三百六十八條，判決如主文。
本案經檢察官陳惠珠到庭執行職務。
中    華    民    國      九十      年       一       月   三十   日
                              臺灣高等法院高雄分院刑事第七庭
                                  審判長法官  王光照
                                        法官  黃壽燕
                                        法官  黃仁松
右正本證明與原本無異。
如不服本判決，應於判決送達後十日內向本院提出上訴狀，其未述理由者並應於提
出上訴狀後十日內向本院補提理由書（應附繕本)。
                                      書記官  郭蘭蕙
中    華    民    國      九十      年       二       月     一   日
    Ｊ


司法院資訊處製作；財團法人民間司法改革基金會備份。
